臺灣基隆地方法院刑事判決　　　　　　　　　　　　　九十一年度簡上字第四一號
　　上　訴　人
　　即　被　告　丙○○
右上訴人因被告毀損案件，不服本院九十一年度基簡字第四二號中華民國九十一年二
月五日第一審簡易判決（聲請案號：九十年度偵字第四０九六號）提起上訴，本院認
不宜為簡易判決處刑，自為第一審判決如左：
    主  文
原判決撤銷。
丙○○無罪。
    理  由
一、檢察官聲請簡易判決處刑書意旨略以：上訴人即被告丙○○與甲○（原名呂慶順
    ）係基隆巿新秩序無線電計程車行之司機，甲○前向丙○○收取新台幣（下同）
    六萬元為其代辦仲介大陸新娘事宜，未料丙○○因故反悔而欲向甲○索回六萬元
    未果，兩人因生嫌隙。丙○○為索回金錢，於民國九十年七月二十四日二十三時
    許，協同友人乙○○，開車前往基隆巿麥金路「富景天下」社區前，向當時正駕
    駛Ｇ七─四八九號計程車排班之甲○索錢，甲○不從，丙○○與乙○○即強迫甲
    ○一同開車前往「壯觀天下」荒郊產業道路商談，（妨害自由部份另行不起訴分
    ）由丙○○坐在甲○計程車上，乙○○駕駛丙○○之車號Ｍ五─八九三號計程車
    ，兩車沿基隆巿國安路行駛。甲○因單身一人恐遭不測，中途急轉往基隆巿警察
    局第三分局八堵分駐所方向行駛，遭丙○○抓住方向盤險撞及山壁而緊急煞停，
    隨後趕至之乙○○亦停車，丙○○即下車至自己車上拿取柺杖鎖一支，朝甲○之
    計程車前擋風玻璃及引擎蓋擊打，致擋風玻璃破碎不堪用，因認被告係犯刑法第
    三百五十四條之毀損罪嫌。
二、按犯罪事實應依證據認定之，無證據不得推定其犯罪事實。又不能證明被告犯罪
    者，應諭知無罪之判決，刑事訴訟法第一百五十四條、第三百零一條第一項分別
    定有明文。又告訴人所述被害情形如無瑕疵可指，而就其他方面調查又與事實相
    符，其供述始足據為判決之基礎；且告訴人之告訴，係以使被告受刑事訴追為目
    的，是其陳述是否與事實相符，仍應調查其他證據以資審認（最高法院三十二年
    上字第六五七號、五十二年台上字第一三００號判例參照）。又事實之認定，應
    憑證據，如未能發現相當證據，或證據不足以證明，自不能以推測或擬制之方法
    ，為裁判基礎（最高法院四十年台上字第八六號判例參照）。
三、檢察官聲請意旨認為被告涉犯刑法第三百五十四條之毀損罪嫌，無非以：告訴人
    甲○指訴綦詳，且經證人即八堵分駐所當日處理警員王明義到庭證述：「甲○的
    車前擋風玻璃有裂痕，引擎蓋有凹損」等情，參以車輛前擋風玻璃並非容易破裂
    之物，如非用力敲擊，顯難造成裂痕，況柺杖鎖亦非重物，如係不慎脫手敲擊，
    應不致同時造成玻璃破裂及引擎蓋凹損，是被告所辯顯為卸責之詞，不足採信，
    此外尚有日揚汽車玻璃收據一紙在卷可資佐證等情，為其論據。經查，訊據被告
    丙○○堅決否認涉有右揭犯行，辯稱：「是甲○下車到後車廂取鐵鎚及鐵棒要打
    我，這時乙○○開我的車到來，我即趕緊拿柺杖鎖防衛，後來他去開車要撞我，
    我差點跌倒，柺杖鎖脫手敲到他的車子玻璃，至於引擎蓋是甲○自己開車撞我的
    車子左前輪，我的車子也有受損」等語，並提出其駕駛之車號Ｍ五─八九三號營
    業用小客車之照片一張為證，核與在場目擊之證人乙○○到院證稱：「之前丙○
    ○與甲○有金錢的糾紛，我跟被告丙○○是朋友，富景天下是我們計程車的排班
    點，當天到了富景天下遇到甲○，被告就與甲○談論財務糾紛，但甲○不理會，
    為了避免造成其他排班計程車的排班順序，我建議雙方到前方空地處去談，結果
    被告坐在甲○的車上，甲○快速將車子轉向駛往八堵方向，我見狀覺得奇怪也開
    被告Ｍ五─八九三號車子在後面尾隨，看到甲○把車子停在莒光新城的路上，我
    看到雙方時，被告己經下車站在車子前方，一臉惶恐，而告訴人則在車子裡面走
    出來，雙手都拿著長條的棍棒（可能是枴杖鎖），被告看到我的車子到，就趕快
    跑過來說快點走，車子要開回家時甲○的車子左前方撞被告車子的右前方，共撞
    了三次，後來甲○就將車子開到派出所，說他被綁架」等語大致相符，顯然係由
    告訴人甲○駕車撞擊被告之Ｍ五─八九三號計程車，導致告訴人甲○Ｇ七─四八
    九號計程車之引擎蓋凹陷及被告之Ｍ五─八九三號計程車右前開頁子板凹陷的情
    無訛。至於證人即八堵分駐所當日處理警員王明義於偵查時證述：「甲○的車前
    擋風玻璃有裂痕，引擎蓋有凹損」等情，僅足以證明告訴人甲○之Ｇ七─四八九
    號計程車擋風玻璃有裂痕及引擎蓋凹損之客觀事實，惟此部分事實係由被告丙○
    ○故意毀損所致，亦或係由告訴人甲○自行衝撞被告以致被告手中拐杖鎖滑落撞
    擊所致，並非無疑，且參以前述證人乙○○之前開證言，告訴人甲○確於雙方開
    車途中多次撞擊被告之計程車，而被告係搭乘告訴人駕駛之計程車，途中於莒光
    新城路上神色慌張站立於告訴人之計程車前，告訴人指陳被告持其所有之柺杖鎖
    刻意敲擊告訴人計程車擋風玻璃等情是否屬實，確有斟酌之餘地。換言之，告訴
    人之前開指訴，並非毫無瑕疵，經本院多次合法傳喚均未到庭陳述，自難單憑告
    訴人前開指述即認定被告係基於故意毀損之犯意毀損告訴人計程車之擋風玻璃、
    引擎蓋之犯行，且刑法第三百五十四條之毀損罪，係處罰故意毀損之犯行，至於
    過失毀損部分，應屬民事損害賠償範圍，附此說明。綜上所述，復查無其他積極
    證據足資證明被告有何公訴人所指毀損犯行，尚難僅以告訴人有瑕疵之指述，遽
    以認定被告有毀損犯行，揆諸前揭說明，應依法諭知無罪之判決，原審依刑法第
    三百五十四條之規定對被告論罪科刑，尚有未洽，被告上訴意旨否認犯罪指摘原
    判決不當，為有理由，自應由本院予以撤銷改判，而為被告無罪之諭知。
四、又本件被告丙○○所為既未該當於刑法第三百五十四條之構成要件，而應對其諭
    知無罪之判決，已如前述，原審本不得適用刑事訴訟法第七編所定之簡易程序對
    其論罪科刑，而應依刑事訴訟法第四百五十二條規定適用通常程序為審判，則本
    院所為前開判決，係依刑事訴訟法第四百五十五條之一第三項規定準用同法第三
    百六十九條第二項規定適用第一審通常程序而為之第一審通常程序判決，附此敘
    明。
據上論結，應依刑事訴訟法第四百五十五條之一第一項、第三項、第四百五十二條、
第三百六十九條第一項前段、第二項、第三百六十四條、第三百零一條第一項，判決
如主文。
本案經檢察官李辛茹到庭執行職務。
中      華      民      國    九十一    年      七      月    三十一    日
                                    臺灣基隆地方法院刑事第三庭
                                        審判長法  官    林火炎
                                              法  官    齊  潔
                                              法  官    何怡
右正本證明與原本無異。
對於本件判決如有不服，應於收受送達後十日內，向本院提出上訴書狀，上訴於臺灣
高等法院，並按他造當事人之人數附具繕本。
                                              書記官    湯惠芳
中      華      民      國    九十一    年      八      月      五      日
